臺灣板橋地方法院刑事判決　　　　　　 95年度簡上字第592號
上　訴　人　臺灣板橋地方法院檢察署檢察官
被　　　告　甲○○
　　　　　　乙○○
上列上訴人因被告犯公共危險案件，不服本院95年度簡字第3358
號中華民國95年6 月19日第一審判決（聲請簡易判決處刑案號：
95年度偵字第4515號），提起上訴，本院管轄第二審之合議庭判
決如下：
    主  文
上訴駁回。
    事實及理由
一、本案經本院審理結果，認第一審以被告甲○○、游建國所為
    均係犯刑法第173 條第2 項之失火燒毀現供人使用之住宅罪
    ，各判處拘役55日，並諭知易科罰金之折算標準為銀元300
    元折算1 日，其認事用法並無不當，量刑亦屬適當，應予維
    持，並引用如附件第一審判決書所記載之事實、證據及理由
    。
二、檢察官依告訴人請求之上訴意旨略以：被告二人迄今未與告
    訴人達成和解，避不見面，顯見量刑過輕，應撤銷改判等語
    。
三、經查，被告甲○○、乙○○二人均坦承有失火燒毀現供人使
    用住宅之犯行，並核與告訴人丙○○及證人己○○、辛○○
    、戊○○、庚○○、丁○○之證詞相符，並有房屋租賃契約
    書、現場照片、臺北縣政府消防局火災原因調查報告書等可
    佐，其犯行堪以認定，已如前述。按有關刑之量定，乃實體
    法上賦予法院得為自由裁量之事項，倘原審法院量刑未逾越
    法律所規定之範圍，又無濫用權限之情形，即不得任意指摘
    為違法。經查：原審判決已審酌被告二人素行尚可，因欲自
    殺未果，企圖澆息火苗，竟疏未注意，致生燒毀住宅、他人
    所有物品，渠等犯罪之動機、手段顯不可採，且對鄰近住宅
    所生之公共危害非輕，惟渠等犯後之態度尚可等一切情狀，
    而各量處拘役55日，並諭知易科罰金之折算標準為銀元300
    元折算1 日。檢察官雖就原審法院適法範圍裁量權之行使為
    爭執，惟原審量定刑期，已審酌被告各種犯罪情狀，並無失
    出，且檢察官於原聲請簡易判決處刑書中亦以被告二人犯後
    態度良好，請求本院併予宣告緩刑，而被告二人於本院行準
    備程序及審理時，一再表示願意賠償之態度，僅經濟上困難
    ，無法與告訴人等達成和解之共識，又查本件告訴人及其餘
    被害人損害雖匪淺，被告二人復未賠償告訴人等人，然告訴
    人等仍可循民事途徑以求償解決。依上所述，原審判決認事
    用法既無不當，量刑亦屬妥適，上訴意旨徒以被告未與告訴
    人和解云云，指摘原判決量刑過輕，然按刑罰之裁量，屬事
    實審法院之職權，除顯有失出失入等科罰與罪責不相當之情
    形外，應予尊重，不得任意加以指摘，原審已就被告犯行不
    法內涵相關之一切情狀已為謹慎之裁量，無何科罰與罪責不
    相當之瑕疵可指，檢察官上訴意旨以原審量刑過輕為由指摘
    原判決不當，自難認有理由。
四、查被告行為後，刑法業於94年2 月2 日修正公布，95年7 月
    1 日起施行，其中與本件有關之第2 條（新舊法比較）、第
    41條（易科罰金）均業已修正。按「行為後法律有變更者，
    適用行為時之法律，但行為後之法律有利於行為人者，適用
    最有利於行為人之法律」，修正後刑法第2 條第1 項定有明
    文。此條規定係規範行為後法律變更所生新舊法律比較適用
    之準據法，本身尚無新舊法比較之問題，於新法施行後，應
    一律適用新法第2 條第1 項之規定，為「從舊從輕」之比較
    ，先予敘明。再按本次法律變更，比較時應就罪刑有關之共
    犯、未遂犯、想像競合犯、牽連犯、連續犯、結合犯，以及
    累犯加重、自首減輕暨其他法定加減原因（如身分加減）與
    加減例等一切情形，綜其全部罪刑之結果而為比較（最高法
    院95年5 月23日95年度第8 次刑庭會議決議參照）。茲就
    本件新舊法比較結果說明如下：
(一)修正刑法係自95年7 月1 日起施行，在此之前，刑法分則編
    有關罰金刑之貨幣單位係銀元；且依刑法分則編應處罰金者
    ，應適用罰金罰鍰提高標準條例第1 條、第4 條之規定，亦
    即應按各該具體條文制定或修正之時間先後，定其提高之倍
    數。惟被告行為後，刑法施行法增訂第1 之1 條，於95年6
    月14日經總統公布，並自同年7 月1 日起施行；該條規定：
    「中華民國94年1 月7 日刑法修正施行後，刑法分則編所定
    罰金之貨幣單位為新臺幣。94年1 月7 日刑法修正時，刑法
    分則編未修正之條文定有罰金者，自94年1 月7 日刑法修正
    施行後，就其所定數額提高為30倍。但72年6 月26日至94年
    1 月7 日新增或修正之條文，就其所定數額提高為3 倍」。
    亦即自95年7 月1 日起，刑法分則編所定罰金之貨幣單位，
    由原來之銀元改為新臺幣；且94年1 月7 日刑法修正時，刑
    法分則編未修正之條文定有罰金者，自95年7 月1 日起，有
    關罰金之數額提高為30倍。本案被告係犯刑法第173 條第2
    項之罪，該罪有罰金刑之處罰，且於94年1 月7 日時未經修
    正，並已將罰金刑改為新臺幣，而修正後刑法第33條第5 款
    亦已將罰金刑調整為新臺幣1,000 元以上，以百元計算，故
    依前述標準換算後，本條項罰金刑度部分已變更為「新臺幣
    15 ,000 元以下，新臺幣1,000 元以上」，然依被告行為時
    之刑罰法律，即修正前刑法第33條第5 款規定之罰金最低額
    銀元1 元計算，該罪之罰金刑最高為新台幣15,000元，最低
    額為新台幣3 元。因此，比較上述修正前、後之刑罰法律，
    自以被告行為時關於科處罰金刑之法律較有利於被告。
(二)另刑法第41條第1 項前段有關易科罰金折算標準之規定，95
    年7 月1 日起施行之新刑法修正為：「犯最重本刑為五年以
    下有期徒刑以下之刑之罪，而受六個月以下有期徒刑或拘役
    之宣告者，得以新臺幣一千元、二千元或三千元折算一日，
    易科罰金」，而依修正前同條項（「得以銀元一元以上三元
    以下折算一日，易科罰金」）及修正前罰金罰鍰提高標準條
    例第2 條（現已刪除）規定，就其原定數額提高為100 倍折
    算1 日，則係以銀元100 元至300 元折算1 日，經折算為新
    臺幣幣值後，以新臺幣300 元至900 元折算1 日。是比較修
    正前後之易科罰金折算標準，自以行為時即修正前之規定，
    較有利於被告。
(三)是依上開整體比較結果，依新刑法第2 條第1 項前段規定，
    應適用修正前刑法之規定。以往實務見解，認原判決未及比
    較適用新舊法時，上訴後，雖比較結果以舊法有利於行為人
    ，而原判決別無其他撤銷事由，仍應以此為由撤銷改判。惟
    本次修正後刑法第2 條之規定係以適用行為時法為原則，因
    此原判決雖未及比較適用，然上訴後，經比較新舊法，行為
    後之法律並非較有利於行為人，仍應適用行為時法即修正前
    刑法之規定，則原判決適用行為時法即無不當，此部分自不
    構成撤銷之事由，併予敘明。
據上論斷，應依刑事訴訟法第455 條之1 第1 項、第3 項、第36
8 條、第373 條，判決如主文。
本案經檢察官張慶林到庭執行職務。
中　　華　　民　　國　　96　　年　　6　　月　　21 　　日
                  刑事第四庭  審判長法　官  王  復  生
                                    法  官  劉  景  宜
                                    法  官  陳  靜  茹
以上正本證明與原本無異。
不得上訴。
                                    書記官　彭  麗  紅
中　　華　　民　　國　　96　　年　　7　　月　　2　　日
附錄本案論罪科刑法條全文
刑法第173 條
放火燒燬現供人使用之住宅或現有人所在之建築物、礦坑、火車
、電車或其他供水、陸、空公眾運輸之舟、車、航空機者，處無
期徒刑或7 年以上有期徒刑。
失火燒燬前項之物者，處1 年以下有期徒刑、拘役或5 百元以下
罰金。
第 1 項之未遂犯罰之。
預備犯第1 項之罪者，處1 年以下有期徒刑、拘役或3 百元以下
罰金。
